【裁判字號】    97,交簡上,223
【裁判日期】    980519
【裁判案由】    過失傷害
【裁判全文】
臺灣高雄地方法院刑事判決           97年度交簡上字第223號
上  訴  人  甲○○
即  被  告
上列上訴人因過失傷害案件，不服本院高雄簡易庭於中華民國97
年8 月19日所為97年度審交簡字第320 號第一審判決（聲請簡易
判決處刑案號：97年度偵字第4520號）提起上訴，本院管轄之第
二審合議庭判決如下：
    主  文
原判決撤銷。
甲○○犯過失傷害罪，處拘役參拾日，如易科罰金，以新臺幣壹
仟元折算壹日。緩刑貳年，並應支付被害人乙○○新臺幣參萬元
之財產上損害賠償。給付方式: 第一期於民國九十八年六月五日
前，給付被害人乙○○新臺幣壹萬元，其餘各期自民國九十八年
七月五日起，按月於每月五日前給付被害人乙○○新台幣壹仟元
，至全部清償完畢為止，如有一期未給付，視為全部到期。
    事  實
一、甲○○於民國96年4 月30日上午7 時34分許，駕駛車牌號碼
    VU─4195號自用小客車，沿高雄市○○區○○街由東往西方
    向行駛，行經該街31巷與德賢路592 巷口時，原應注意車輛
    行駛至無號誌之交岔路口時，應減速慢行作隨時停車之準備
    ，而依當時天候晴朗，視距良好，路面乾燥無缺陷，應無不
    能注意之情事，竟貿然通過，適乙○○騎乘車牌號碼WQE ─
    210 號輕機車搭載其女朱欣霓沿德賢路592 巷由南往北方向
    行駛行至該無號誌之交岔路口時，亦疏未注意支線道車應暫
    停讓幹線道車先行，及未減速慢行作隨時停車之準備，致乙
    ○○騎乘之上開機車車頭與甲○○駕駛之前揭自用小客車左
    前車頭發生碰撞，乙○○、朱欣霓當場人車倒地，乙○○因
    此受有右側遠端橈骨骨折之傷害，朱欣霓則受有頭部外傷、
    前額撕裂傷等傷害（朱欣霓部份未據合法告訴）。
二、案經被害人乙○○訴由臺灣高雄地方法院檢察署檢察官偵查
    起訴。
    理  由
一、證據能力部分:
    按被告以外之人於審判外之陳述，雖不符刑事訴訟法第159
    條之1 至第159 條之4 之規定，而經當事人於審判程序同意
    作為證據，法院審酌該言詞陳述或書面陳述作成時之情況，
    認為適當者，亦得為證據；當事人、代理人或辯護人於法院
    調查證據時，知有第159 第1 項不得為證據之情形，而未於
    言詞辯論終結前聲明異議者，視為有前項之同意，刑事訴訟
    法第159 條之5 定有明文。本件所援引之以下各項證據，固
    有部分屬傳聞證據，然公訴人、被告於本院調查證據時，均
    知有前開第159 第1 項不得為證據之情形，且於言詞辯論終
    結前，均未聲明異議，且本院審酌該等證據作成時之狀況，
    並無違法取證之情事，亦無不宜作為證據之情形，依前開說
    明，爰認均有證據能力，合先敘明
二、實體部份:
    訊據被告固坦承於上揭時間、地點駕駛前揭自小客車與告訴
    人乙○○所騎乘之前開機車發生碰撞，並致乙○○受有右側
    遠端橈骨骨折等傷害之事實，惟矢口否認有何過失傷害犯行
    ，辯稱: 其行車方向之德信街係幹線道，告訴人駕駛機車之
    方向為支線道，告訴人應停車讓其先行，然告訴人行經該交
    岔路口時，全然未停車；且告訴人於事故發生前，不遵守交
    通規則，跨越雙黃線逆向行駛，其並無過失云云。經查:
(一)被告於96年4 月30日上午7 時34分許，駕駛車牌號碼VU─4195
  號自用小客車，沿高雄市○○區○○街由東往西方向行駛，行
  經該街31巷與德賢路592 巷口時，與沿德賢路592 巷由南往北
  方向駕駛車牌號碼WQE ─210 號輕機車之乙○○發生碰撞，乙
  ○○因此受有右側遠端橈骨骨折傷害之事實，業據被告坦承在
  卷，復有高雄市政府警察局交通警察大隊98年3 月26日高市警
  交五字第0980008766號函暨所附當時現場圖、國軍左營總醫院
  附設民眾診療服務處醫院乙種診斷證明書1 紙，及案發現場錄
  影監視光碟翻拍照片36幀在卷可稽，此部份之事實堪予認定。
(二)被告雖以前詞置辯，惟查: 1.證人即告訴人乙○○到院證稱:
  96 年4 月30日上午7 時30分，伊在德賢路及德信街交岔路口
  與被告發生碰撞，通過交岔路口看到被告車子的時候伊就煞車
  ，感覺被告當時車速很快，也沒有把車速減慢，被告是撞到伊
  之後才煞車等語（見本院卷第54頁、第55頁），佐以本院當庭
  勘驗前揭交岔路口於事故發生時監視錄影光碟之結果，於光碟
  播放時間顯示為7 時34分55秒14毫秒時，告訴人所駕駛車牌號
  碼WQE-210 號機車行駛到十字路口交叉中心點；7 時34分55秒
  14毫秒之後甲○○駕駛車牌號碼VU-4195 號自小客車自畫面右
  下角之車道出現。7 時34分55秒50毫秒車牌號碼VU-4195 號自
  小客車左前方撞擊到WQE- 210號機車車頭，將車牌號碼WQE-21
  號機車由原係橫向撞成直向位置，機車上3 人先被撞離機車駕
  駛座並彈向車牌號碼VU-4 195號自小客車左前方之引擎蓋上，
  於7 時34分56秒54毫秒時，機車上3 人從引擎蓋上再被彈出倒
  於車道地上，車牌號碼WQE- 210號機車亦倒於車道地上一節，
  有勘驗筆錄可稽（見本院卷第56頁），則雙方於發生撞擊之際
  ，告訴人所駕駛之機車遭被告駕駛之汽車由橫向撞成直向，且
  告訴人及其所搭載之2 女均彈向被告駕駛之引擎蓋上，再彈出
  倒於車道地上，顯見案發當時撞擊力道之強烈，倘被告駕車行
  經該交岔路口已有減速，應無將告訴人所駕駛之機車由橫向撞
  成直向之可能，故被告行駛至無號誌之交岔路口時，有未減速
  慢行作隨時停車準備之過失甚明。2.再經本院就高雄市○○區
  ○○街、德賢路592 巷口何者為幹線道、何者為支線道一節函
  詢高雄市政府交通局，據覆略以: 德信街方向為幹線道、德賢
  路592 巷為支線道，有高雄市政府交通局98年4 月28日高市交
  四字第0980020395號函1 紙可參（見本院卷第47頁），故依道
  路交通安全規則第102 條第2 款，行駛於德賢路592 巷之告訴
  人理應暫停讓行駛於幹線道即德信街之被告先行。惟道路交通
  安全規則第93條第1 項第2 款所課予駕駛人行經無號誌之交岔
  路口，應減速慢行作隨時停車之準備之義務，本未區分行駛於
  支線道車輛或幹線道車輛，縱使被告係行駛於幹線道之車輛，
  於行經無號誌之交岔路口時，仍應減速慢行並隨時作停車之準
  備，被告上開所辯，顯係避重就輕之詞，委無足採。3.再被告
  所稱告訴人於事故發生前，跨越雙黃線逆向行駛一節，係由其
  所庭呈照片P1路口之監視錄影器拍攝，而本件事故發生地點是
  位於P3路口監視錄影器所拍攝之路口，有被告所呈照片1 紙可
  參，足見被告所稱告訴人上揭交通違規地點，並非於本件肇事
  之交岔路口發生，且與被告前開違反道路交通安全規則之過失
  行為無涉，亦難為有利於被告之認定。
(三)按行經無號誌之交岔路口，應減速慢行，作隨時停車之準備。
  道路交通安全規則第93條第1 項第2 款定有明文。被告領有適
  當駕駛執照，駕車自應注意上述規定，而依當時路況，天氣狀
  況晴、有日間光線、路面狀況乾燥無缺陷、無障礙物，有案發
  現場錄影監視光碟翻拍照片36紙可參，依其之智識、能力又無
  不能注意之情形，竟疏不注意為之，致告訴人受傷，被告自有
  過失。又本案被告之過失駕駛行為，核與告訴人之受傷間，具
  有相當因果關係，被告過失傷害犯行，堪以認定。另據本院前
  開勘驗之結果，告訴人固可認有行經無號誌之交岔路口支線道
  車未暫停讓幹線道車先行，且亦有行經無號誌之交岔路口，未
  減速慢行並做隨時停車準備之過失，然此僅為民事賠償範圍問
  題，並不因此而得免除被告之過失責任。是本件事證已臻明確
  ，被告犯行堪予認定，自應依法論科。
三、核被告所為，係犯刑法第284 條第1 項前段之過失傷害罪。
    。原審認被告罪證明確，予以論罪科刑，固非無見，惟告訴
    人就本件交通事故之發生，亦有行經無號誌之交岔路口時，
    支線道車未暫停讓幹線道車先行，及行經無號誌之交岔路口
    ，未減速慢行，並做隨時停車準備之過失，原審判決就此部
    分未予認定，尚有未恰。原審判決既有上開可議之處，自應
    由本院予以撤銷改判。爰審酌被告駕駛車輛，本應謹慎注意
    遵守交通規則，以維其他參與道路交通者之安全，竟疏未注
    意行經無號誌交岔路口應注意減速慢行並作隨時停車準備，
    致告訴人受有非輕之傷害，惟念及被告與告訴人達成和解，
    賠償告訴人所受之損害，有本院98年5 月5 日和解筆錄1 紙
    附卷可參，堪認其犯後確有悔意等其他一切情狀，量處拘役
    30 日 ，並審酌本案犯罪情節、被告之資力、智識程度，諭
    知以新臺幣1 千元折算1 日之易科罰金折算標準。
四、按緩刑宣告，得斟酌情形，命犯罪行為人向被害人支付相當
    數額之財產或非財產上之損害賠償，刑法第74條第2 項第3
    款定有明文。查被告前於78年間因業務過失致死案件，經本
    院78年度交訴字第262 號判處有期徒刑8 月，緩刑3 年確定
    ，然於緩刑期滿，緩刑之宣告未經撤銷，有臺灣高等法院被
    告前案紀錄表在卷可憑，依刑法第76條之規定，其刑之宣告
    失其效力，是被告未曾受有期徒刑以上刑之宣告，且因其與
    告訴人均已成立和解，有98年5 月5 日98年度簡上附民字第
    9 號和解筆錄1 紙附卷可參，顯已獲得告訴人人之原諒，深
    具悔意，其經此偵、審教訓後，應知所警惕，信無再犯之虞
    ，本院認所宣告之刑以暫不執行為適當，依刑法第74條第1
    項第1 款規定，併予宣告緩刑2 年。本院參酌上開和解筆錄
    所載條件，認於被告緩刑期間課予按期還款之負擔，應屬適
    當，而併宣告命被告應履行如主文所示之條件，以啟自新。
據上論斷，應依刑事訴訟法第455 條之1 第1 項、第3 項、第36
9 條第1 項前段、第364 條、第299 條第1 項前段，刑法第284
條第1項前段、第41條第1項前段、第74條第1項第1款，刑法施行
法第1條之1，判決如主文。
本案經檢察官鄭益雄到庭執行職務。
中    華    民    國    98    年    5     月    19    日
                       交通法庭 審判長 法  官  蔡廣昇
                                       法  官  周佳佩
                                       法  官  黃繼瑜
以上正本證明與原本無異。
不得上訴。
                                       書記官  蔡淑貞
中    華    民    國    98    年    5     月    19    日
附錄本判決論罪之法條
中華民國刑法第284條
因過失傷害人者，處6 月以下有期徒刑、拘役或5 百元以下罰金
，致重傷者，處1 年以下有期徒刑、拘役或5 百元以下罰金。
從事業務之人，因業務上之過失傷害人者，處1 年以下有期徒刑
、拘役或1 千元以下罰金，致重傷者，處3 年以下有期徒刑、拘
役或2 千元以下罰金。


司法院資訊處製作；財團法人民間司法改革基金會備份。
